【裁判字號】    89,上易,256
【裁判日期】    890320
【裁判案由】    詐欺等
【裁判全文】
臺灣高等法院高雄分院刑事判決                    八十九年度上易字第二五六號
    上  訴  人  台灣高雄地方法院檢察署檢察官
    被      告  甲○○
右上訴人因被告偽造文書等案件，不服臺灣高雄地方法院八十八年度易字第三一一五
號中華民國八十八年十二月十七日第一審判決（起訴案號：臺灣高雄地方法院檢察署
八十七年度偵字第二五四七一號），提起上訴，本院判決如左：
      主  文
原判決關於甲○○被訴使公務員登載不實文書部分撤銷。
甲○○明知為不實之事項，而使公務員登載於職務上所掌之公文書，足以生損害於公
眾及他人，處罰金伍仟元，如易服勞役，以參佰元折算壹日。
      事  實
一、甲○○於民國（以下同）八十五年十月二日，將其所有之車牌號碼ＷＱ－一八六
    八號富豪牌自用小客車送往鳳山市○○路○段二○三號馬智文所經營之大欣當舖
    質押借款，並將該車之行車執照質押予馬智文，而將該車取回供己使用；詎其明
    知該車之行車執照已質押於上開當鋪，竟於八十六年三月十日，將上開汽車出售
  予陳天吉，並囑不知情之陳天吉代其向監理單位以遺失為由，另行申請補發行車
    執照，致陳天吉於同年三月十八日，向高雄市監理處以該行車執照遺失之不實事
    項申請補發，使該管不知情之公務員將該不實之事項登載於職務上所掌之公文書
    ，並補發行車執照，足以生損害於馬智文及監理機關對行車執照核發之正確性。
二、案經馬智文訴請台灣高雄地方法院檢察署檢察官偵查起訴。
      理  由
一、訊據被告甲○○供承於八十六年三月十日，將上開汽車出售予陳天吉，並要求不
    知情之陳天吉代其向監理單位以遺失為由，另行申請補發行車執照，致陳天吉於
    同年三月十八日向高雄市監理站申報補發行車執照等事實，核與證人陳天吉於原
    審所結證情節相符，足見該車異動申報作業，係被告指使不知情之證人陳天吉為
    之，而證人即高雄市監理站職員蔡幸玲於本院調查時到庭結證稱：「（問：補辦
    行車執照需要什麼手續？）保險證、印章、並且填載異動作業登記單後，由我載
    入電腦內，載明遺失補發字樣。」（見本院八十九年二月二十四日訊問筆錄），
    並有當日高雄市監理站電腦當時所載之資料附卷可稽，被告甲○○明知其行車執
    照質押予馬智文，並未遺失，竟以遺失為由，向高雄市監理處申請補發行車執照
    ，致該管不知情之公務員將該不實之事項登載於職務上所掌之公文書，自足以生
    損害於馬智文及監理機關對行車執照核發之正確性，是本件事證明確，被告之犯
    行洵堪認定。
二、核被告甲○○所為，係犯刑法第二百十四條之使公務員登載不實文書罪。被告囑
    不知情之陳天吉代其向監理單位申報補發行車執照，係間接正犯，又被告並未有
    何行使登載不實文書犯行，公訴人以刑法第二百十六條、第二百十四條之罪嫌起
    訴，尚有未洽，併予敘明。
三、原審對被告甲○○上開被訴部份未為詳查，遽為無罪之諭知，尚有未合，公訴人
    上訴意旨，指摘原判決此部份不當，為有理由，應由本院將原判決關於被訴使公
    務員登載不實文書部分，予以撤銷改判，審酌被告之素行、犯罪情節等一切情狀
    ，量處如主文所示之罰金，並諭知易服勞役之折算標準。
四、原判決對被告甲○○詐欺部份，已判決確定，本院不予論列。
據上論結，應依刑事訴訟法第三百六十九條第一項前段、第三百六十四條、第二百九
十九條第一項前段、刑法第二百十四條、第四十二條第二項，罰金罰鍰提高標準條例
第一條前段、第二項，判決如主文。
本案經檢察官陳新慶到庭執行職務。
中    華    民    國     八十九     年       三       月     二十     日
                              臺灣高等法院高雄分院刑事第七庭
                                  審判長法官  李文雄
                                        法官  郭雅美
                                        法官  黃憲文
右正本證明與原本無異。
不得上訴。
                                      書記官  黃全忠
中    華    民    國     八十九     年       三       月    二十一    日
附錄：本判決論罪科刑法條：
刑法第二百十四條：
明知為不實之事項，而使公務員登載於職務上所掌之公文書，足以生損害於公眾或他
人者，處三年以下有期徒刑、拘役或五百元以下罰金。
                                                                     Ｊ


司法院資訊處製作；財團法人民間司法改革基金會備份。
